【裁判字號】    95,交聲,394
【裁判日期】    950418
【裁判案由】    交管條例聲異
【裁判全文】
臺灣板橋地方法院交通事件裁定         95年度交聲字第394號
原處分機關  交通部公路總局臺北區監理所
異  議  人
即受處分人  甲○○
上列受處分人因違反道路交通管理處罰條例案件，對於交通部公
路總局臺北區監理所於中華民國九十五年三月一日以北監營裁字
第裁四０─Ｃ00000000號違反道路交通管理事件裁決書
所為之裁決處分（原舉發案號：臺北縣政府警察局九十五年二月
九日北縣警交字第Ｃ00000000號）不服，聲明異議，本
院裁定如下：
    主  文
異議駁回。
    理  由
一、原處分意旨略以：異議人即受處分人甲○○於民國九十五年
    二月四日晚上八時十分許，駕駛車號四四二─ＣＨ號營業小
    客車，在臺北縣三重市○○路○段六十一號前，因「肇事致
    人受傷，未採取必要救護，未向警察機關報案而離開現場」
    之違規事實，經警掣單舉發，乃依道路交通管理處罰條例第
    六十二條第一項規定，裁處吊扣駕駛執照三個月。異議人則
    以：當時伊車係以時速二十公里之速度直行，並無危險駕駛
    之行為，伊隨後聽到後方有機車滑倒聲音，並下車查看時，
    該名自己滑倒的機車騎士正把機車牽往紅磚道上，並無受傷
    流血之情形，伊車只有一點刮痕，該機車騎士要求伊賠償，
    伊提出要警察來處理，因伊未帶行動電話所以要對方報警，
    但對方沒有聯繫警方反而打電話聯繫其父親邀人來現場，伊
    心生恐懼，所以在緊張害怕下，且不願惹事生非，才離開現
    場，本件純粹係該名機車騎士因天雨路滑自行跌倒，並非伊
    肇事致其受傷，且伊無過失行為，也無撞人云云，表明不服
    而提出異議。
二、按汽車駕駛人，駕駛汽車肇事致人受傷，應即採取救護或其
    他必要措施，並向警察機關報告，不得駛離，違者吊扣其駕
    駛執照三個月至六個月；逃逸者吊銷駕駛執照。九十四年十
    二月二十八日修正公布前之道路交通管理處罰條例第六十二
    條第一項定有明文。至九十四年十二月二十八日修正公布之
    道路交通管理處罰條例第六十二條第一項固規定：「汽車駕
    駛人駕駛汽車肇事，無人受傷或死亡而未依規定處置者，處
    新臺幣一千元以上三千元以下罰鍰；逃逸者，並吊扣其駕駛
    執照一個月至三個月。」惟上開修正後規定之施行日期，行
    政院尚未以命令定之，本件自應適用九十四年十二月二十八
    日修正公布前之道路交通管理處罰條例第六十二條第一項規
    定，合先敘明。
三、訊據異議人於本院調查時否認有上開違規行為，並以前詞置
    辯，惟查：
  (一)異議人於上開時間，駕駛車號四四二─ＣＨ號營業小客車，
    沿臺北縣三重市○○路往新莊方向行駛，行經臺北縣三重市
    ○○路○段六十一號前，因緊急煞車致後方騎乘Ｆ三三─一
    九二號重型機車之被害人乙○○閃避不及，被害人之機車車
    頭因而卡進營業小客車之車尾下方，造成被害人之腳、膝蓋
    、小腿等部位擦傷，肇事後異議人於警方未到場前即自行駕
    車離開現場等情，業經被害人於警詢及本院調查時證述在卷
    ，核與目擊證人謝宗明於警詢時證述情節相符，並有道路交
    通事故現場圖、道路交通事故調查報告表(一)、(二)、交通事故
    調查筆錄及臺北縣立醫院驗傷診斷書各一份附卷可憑，復參
    以異議人於警詢時亦自承伊車後保險桿正中央有輕微擦痕等
    語，目擊證人謝宗明於警詢時亦證述伊有看到被害人機車車
    禍後卡在異議人之營業小客車後車尾下方等語，堪認本件車
    禍被害人乙○○之雙腳擦傷，係因異議人駕駛上開營業小客
    車於上開時地緊急煞車致被害人滑倒所致。是異議人辯稱本
    件車禍是被害人自行摔倒，並非伊肇事致其受傷云云，不足
    採信。
  (二)又徵之被害人乙○○於警詢時指稱：肇事前伊車前方異議人
    所駕駛之營業小客車突然急停於外側一般車道上載客，伊見
    狀立刻按死煞車，伊車因而滑倒並向前滑行，機車車頭直接
    擠到異議人車輛後車尾保險桿下方卡住，肇事後異議人有先
    下車查看，並未說任何話，又走回車內將車向前移動並停至
    路邊，異議人停好車後又下車走回現場，問伊人有無怎樣及
    本件交通事故要如何處理，伊稱要警方處理，異議人亦稱要
    叫警察，然後異議人走回其停車處上車後直接把車開走，未
    留下其姓名及任何聯絡方式，經伊及路人記下車號後報案等
    語；其於本院調查時亦證稱：當時伊車跟在異議人車後方，
    因有一個客人攔異議人的計程車，異議人沒有打方向燈，也
    未將車開往旁邊公車站牌停候區，及直接突然的在路上停車
    ，伊緊急煞車，機車就往異議人車後面的保險桿下方擠進去
    ，致伊腳部、膝蓋、小腿擦傷，診斷證明書有交給警方，後
    來伊先將機車拖出來，異議人將車往前開並停下，雙方有談
    一下子，但沒有談成，伊就打電話請伊父親代為報警，但並
    未要伊父親去找人來，異議人應該有聽到電話內容，異議人
    也說要叫保全來，之後異議人回到車上並把車開走，沒有留
    下任何資料，伊並未同意異議人離開，車禍之發生係因異議
    人緊急煞車，伊追撞上去才會跌倒受傷，並非伊自己滑倒等
    語。又目擊證人謝宗明於警詢時亦證述：當時伊在三重市○
    ○路六十三號花店內，於聽到碰撞聲後走出店門外，看見一
    機車卡在一營業小客車後車尾下方，機車騎士自己將機車從
    營業小客車後方拖出後，營業小客車靠路邊停放後駕駛人下
    車與機車騎士交談，此時伊回店內，待一會伊再走出店外即
    看到營業小客車駕駛人將車駛離，伊在營業小客車駛離前就
    記下車號等語。足見異議人於肇事致被害人受傷後，雖有下
    車與被害人談論車禍處理事宜，並要被害人以電話報警處理
    ，惟異議人於警員到達現場前，未經被害人同意即自行駕車
    駛離現場等情，應堪以認定。異議人雖辯稱：車禍後因伊未
    帶行動電話所以要對方報警，但對方沒有聯繫警方反而打電
    話聯繫其父親邀人來現場，伊心生恐懼，所以在緊張害怕下
    ，且不願惹事生非，才離開現場云云，但被害人否認有異議
    人所辯車禍後有打電話聯繫其父親邀人來現場滋事之情，異
    議人復未能提供其他證據方法以供本院調查，則其上開所辯
    之真實性，自有疑義，尚難採信。
  (三)異議人於上開時地駕駛上開營業小客車肇事致被害人乙○○
    機車發生擦撞肇事，並造成被害人受有上述之傷害等情，已
    如上述，則異議人依道路交通管理處罰條例第六十二條第一
    項之規定，自有「向警察機關報告，不得駛離」之義務。茲
    異議人於肇事致被害人受傷後，雖曾下車查看並詢問被害人
    如何處理，惟異議人於被害人表示要報警處理後，亦未留待
    現場即行駛離現場，且未留下任何聯絡方式，是異議人未即
    採取救護或其他必要措施，並於警察人員到場前即駛離現場
    ，異議人上開所為，核已違反現行道路交通管理處罰條例第
    六十二條第一項之規定，堪以認定。
四、綜上所述，異議人明知駕車肇事致被害人機車發生擦撞，卻
    未依法採取救護或其他必要措施，並於警察人員到場前自行
    駕車駛離之事實，洵堪認定。異議人前開辯解，無非卸責之
    詞，尚無可採。從而，原處分機關援引道路交通管理處罰條
    例第六十二條第一項，裁罰吊扣異議人駕駛執照三個月之處
    分，無何違誤，量罰亦甚妥適，應予維持，本件異議為無理
    由，應予駁回。
據上論斷，應依道路交通管理處罰條例第八十七條第二項，道路
交通案件處理辦法第十九條，裁定如主文。
中    華    民    國  九十五  年  四    月  十八      日
                  交通法庭法  官  楊志雄
以上正本證明與原本無異。
如不服本裁定，應於裁定送達後五日內向本院提出抗告狀。
                          書記官  胡勤義
中    華    民    國  九十五  年  四    月  十八      日


司法院資訊處製作；財團法人民間司法改革基金會備份。
